---
output:
  html_document: default
  pdf_document: default
---
# PROJECT R
# Code_R_1

install.packages(“matrixcalc”) 

# pour manipuler des matrices Un  ensemble de fonctions pour prendre en charge les calculs matriciels pour l'analyse probabiliste, économétrique et numérique
```{r, echo=TRUE} 
library(matrixcalc)
version
```


 
```{r}
rm(list =ls())  
```

# Pour nous assurer que nous disposons d’un environnement propre en R avant de soumettre le traitement par lot

10*(1+1+1.5)
```{r}
rm(list =ls())  
```

# réaliser un calcul simple


# ***- carre***
```{r}
10**2

```


# ***- racine***
```{r}
sqrt(100) 
```



# ***- puissance***

```{r}
100**(1/2) 
```  

  


# ***- pi = 3.1416***
```{r}
pi
```
  
  
  
# ***- cosinus***  
```{r}
cos(pi)  
```



# ***- sinus***

```{r}
sin(pi/2) 
```

# Ces fonctions donnent les fonctions trigonométriques évidentes. Ils calculent respectivement le cosinus, le sinus, la tangente, l'arc-cosinus, l'arc-sinus, l'arc-tangent et l'arc-tangent à deux arguments.

# cospi(x), sinpi(x)Et tanpi(x), compute cos(pi*x), sin(pi*x)et tan(pi*x).


#  ***- exponentielle***   

```{r}
exp(1) 
```


# ***- log neperien***

```{r}
log(1) 
```

# ***- arrondi à un entier***

```{r}
round(2.566) 
```


# ***- arrondi 2 chiffres apres***
```{r}
round(pi,2) 
```


# Pour créer un vecteur, on utilisera la fonction c la lettre c étant un raccourci du mot anglais combine puisque cette fonction permet de combiner des valeurs individuelles dans un vecteur unique


# ***- un vector***
```{r}
v <- c(10,20,30) 
```


# ***- longueur du vector***
```{r}
length(v) 
```

# ***- sur chaque composante du vector***
```{r}
2*v+1 
```

# ***- carre de chaque composante***

```{r}
v**2 
```

# ***- log de chaque composante***
```{r}
log(v)
```

# ***- un autre vector***
```{r}
w <- c(1,2,3) 
```

# ***- soustraction membre a membre***
```{r}
v-w 
```

# ***- multiplication membre a membre***
```{r}
v*w 
```


# ***- division membre a membre***
```{r}
v/w
```

# ***- produit scalaire***
```{r}
v%*%w 
```

# ***- =somme***
```{r}
sum(v) 
```

# ***- moyenne***
```{r}
mean(v)
```

# ***- =minimum***
```{r}
min(v) 
```

# ***- =maximum***
```{r}
max(v)
```

# ***- =ecart type***
```{r}
sd(v)
```

# ***- =medianne***
```{r}
median(v)
```


# autres type de function : 
# -	La fonction REP pour indiquer la valeur à répéter
# -	La fonction SEQ pour un vecteur avec une suite de valeur 
# - La fonction GLIMPSE ce qui signifie aperçu en anglais), qui permet de visualiser rapidement et de manière condensée le contenu d’un tableau de données.


# ***- un autre vector u[2] #deuxieme composante***
```{r}
u <- c(1,2,3,4,5,6,7,8) 
```

# ***- nouveau vector***

```{r}
u[3:5] 
```

# ***- affectation une composante***
```{r}
u[8] <- 80 
```

# ***- affectation 5 composantes u***
```{r}
u[1:5] <- 1 
```



# ***- jeux avec les vectors***
```{r}
v <- c(10,20,30,30,60,50) 
```



# COMBINER DES VECTEURS 
# Pour combiner des vecteurs, rien de plus simple. Il suffit d’utiliser ***c!*** Les valeurs des différents vecteurs seront mises bout à bout pour créer un unique vecteur.

# ***- un autre vector***
```{r}
w <- c(20,10,31,31,61,51) 
```

# ***- un autre vector***
```{r}
u <- c(5 ,5 ,5 ,32,62,49) 
```


# str afficher de maniére compacte la structure d’un objet R
 
# jeter un oeil sur les data n
```{r}
str(v) 
```


# Valeurs manquantes lorsqu’on travaille avec des données d’enquêtes, il est fréquent que certaines données soient manquantes, en raison d’un refus du participant de réponse à une question données ou d’un oubli ou d’un dysfonctionnement du matériel de mesure

# ***- nb de valeurs manquantes***
```{r}
sum(is.na(v))
```

# ***- un vecteur avec 3 valeur manquantes***
```{r}
v_ <- c(NA,v,NA,NA)
```

# ***- nb valeurs manquantes***
```{r}
sum(is.na(v_)) 
```

# ***- min et max du vector***
```{r}
range(v)
```

# ***- min et max du vector ECHEC !***
```{r}
range(v_) 
```



# il ne faut pas confondre NA avec un autre objet qu’on rencontre sous R qui s’appelle NULL et représente l’objet vide. NULL ne contient absolument rien.
# NA (Not Available) indique une valeur manquante

# ***- sans tenir compte des NA***
```{r}
range(v_ , na.rm = TRUE)
```

# ***- quartiles de v***
```{r}
quantile(v) 
```

# ***- resume***
```{r}
quantile(v, probs =c(0,0.1,0.9,1))  # 80/20 0 summary(v) 
```

# ***- ecart type***
```{r}
sd(v, na.rm = TRUE) 
```

# ***- coeff correlation entre vectors***
```{r}
cor(v,w) 
```

# ***- vector tri ordre croissant***
```{r}
sort(v) 
```


# On peut trier par ordre décroissant en utilisant l’option decreasing=TRUE

# ***- vector tri ordre decroissant***
```{r}
sort(v, decreasing = TRUE) 
```


# On peut trier selon plusieurs variables

# ***- donne pointer tri sur elements***

```{r}
order(w) 
```

# ***- vecteur des rangs***
```{r}
rank(w, ties.method='min') 
```

# ***- vecteur des rangs***
```{r}
rank(w, ties.method='max')
```

# ***- valeurs max membre a membre***
```{r}
pmax(v,w,u) 
```

# ***- valeurs min membre a membre***
```{r}
pmin(v,w,u) 
```

# ***- sommes cumulees***
```{r}
cumsum(v) 
```

# ***- produits successifs***

```{r}
cumprod(v) 
```

# ***- maximum entre membre***
```{r}
cummax(w) 
```

# ***- idem avec min***
```{r}
cummin(w) 
```




# Logique Booléenne Dans R il est possible d’effectuer des comparaisons ou des tests qui vont sortir la valeur TRUE si vrai et FALSE si faux


# Voici les opérateur que l’on peut utiliser :

# 1) strictement supérieur
# 2) <  strictement inférieur
# 3) >=  supérieur ou égal
# 4) <=  inférieur ou égal
# 5) !=  différent
# 6) == égal   ( oui il faut mettre == et pas =)


# ***- TRUE***
```{r}
a<-1 
b<-2
(a==1)
```

# ***- FALSE***
```{r}
(a == b) 
```

# ***- TRUE***
```{r}
(a <= b)
```


```{r}
A <- c(TRUE,TRUE,FALSE,FALSE) 
B <- c(TRUE,FALSE,TRUE,FALSE) 
```

# Les connecteurs usuels nommés NON, ET, OU s'écrivent respectivement !, &, |. Il est très fortement conseillé d'utiliser des parenthèses pour séparer ces comparaisons logiques. Voici quelques exemples d'utilisation :

# ***- Table de verite de “et”***
```{r}
A & B 
```

# ***- table de verite de “ou”***
```{r}
A | B
```
 
# ***- non-A***
```{r}
 ! A
```

# ***- table verite ou exclusif***
```{r}
xor(A,B) 
```

# ***- table de l’implication A==>B***
```{r}
!A|B 
```

# ***- vector compose de logical***
```{r}
str(A)
```

# ***- stocker le resultat d’un test***
```{r}
c <- (a > b)
```

# ***- un vector*** 
```{r}
v <- c(10,20,30,30,60,50)
```

# ***- vecteur resultant du test***
```{r}
t <- (v > 30)
```

# ***- membre a membre***
```{r}
t 
```



# ***- on ne garde que les membres avec expression TRUE***
```{r}
w <- v[(v>30)] 
w #avec expression True 
```


# WHICH récupère ou définit un attribut c’est aussi pour la manipulation et la sélection de données

# ***- trouve les indices ou membre egal a 30***
```{r}
which(v == 30) 
```


# ***- trouve les indices ou***
```{r}
which(v == max(v)) 
```

# ***- idem mais recherche min***
```{r}
which(v == min(v))
```

# ***- transformation en vecteur 1,0***
```{r}
s <- 1*t 
s
```

# ***- un vector***
```{r}
v <- c(10,20,70,30,60,50) 
all(v > 5) # ?toutes les val sont sup
```

# ***- ?une valeur inf a 5***
```{r}
any(v < 5) 
```


# *Merci pour votre attention*
